【裁判字號】    92,訴,1326
【裁判日期】    921128
【裁判案由】    損害賠償
【裁判全文】
臺灣臺中地方法院民事判決  九十二年度訴字第一三二六號
    原      告    乙  ○
    訴訟代理人    丁○○
                  洪崇欽律師
    右  一  人
    複 代 理人    甲○○    .
    被      告    丙○○      .
右當事人間請求損害賠償事件，本院於民國九十二年十一月十一日言詞辯論終結，判
決如左：
    主      文
原告之訴及假執行之聲請均駁回。
訴訟費用由原告負擔。
    事      實
甲、原告方面：
  一、聲明：被告應給付原告新台幣（下同）一百四十萬零一百七十五元，及自起訴
      狀繕本送達翌日起至清償日止，按年息百分之五計算之利息；並願供擔保請准
      宣告假執行。
  二、陳述：
  （一）被告承租台中縣烏日鄉○○路○段四六二號房屋（下稱系爭房屋）經營壓克
        力招牌製作，因在屋內儲存易燃物品，竟疏於注意未盡保管責任，致生火災
        ，而燒毀該屋，並延燒隔鄰同上路段四六六號原告房屋（下稱原告四六六號
        房屋），被告既侵害原告權利，爰依民法第一百八十四條第一項前段、第二
        百十三條第三項及第二百十五條之規定請求損害賠償。玆將原告所受損害之
        項目及金額分述如下：
   （1）建物部分：一樓及屋頂鐵棟維修費用二萬元，二樓及三樓裝潢費用共二十四
        萬四千三百五十元，三樓泥作工程十六萬三千五百元，三樓水電設備六萬六
        千八百元，三樓窗戶等設備二十二萬一千一百四十六元，合計七十一萬五千
        七百九十六元，爰僅請求六十二萬元。
   （2）家具部分：電視高低櫃一組三萬八千元，藤桌椅一組三萬元，床櫃組二組四
        萬二千元，化妝台一組三萬二千元，書桌一組二萬八千元，衣櫃一組八千元
        ，置物櫃一個二千五百元，窗簾一組六千元，床罩四組一萬五千元，雙面屏
        風組、字畫、茶壺五萬元、蠶絲被三組一萬零五百元、檯燈四個三千二百元
        ，合計二十六萬五千二百元。
   （3）電器用品：電視音響一組四萬二千元、DVD光碟機一台一萬一千元、手提音
        響一台三千三百元、電腦設備一套五萬九千元、微波爐一台四千六百元、電
        風扇四台三千二百元、東芝冷氣分離式一對二一組五萬元、無線電話一組三
        千六百元、名片掃描機一台四千五百元、行動電話電池、充電器各一組五千
        元、隨身聽一台三千五百元、佳能照相機乙台一萬三千五百元，合計二十萬
        三千二百元。
   （4）私人物品：雷達表、歐米茄、愛其華、浪琴、NEC牌手錶各一支共八萬四千
        元；另登機箱五個一萬三千六百元，皮鞋三雙四千元、服飾數十套（西裝、
        皮衣、襯衫等）十萬元，牛角雕刻飾品一組五千元，書籍一套二萬元、文具
        組一套一萬二千元、原版CD三十片六千元，保齡球組一套一萬二千元，合計
        二十五萬六千六百元。
   （5）火災現場清潔費：共計五萬五千一百七十五元。
      上開電器用品及私人物品為訴外人鐘鴻祥所有，而鐘鴻祥已將損害賠償請求權
      讓與原告，玆對被告為債權讓與之通知。
  （二）被告在系爭房屋經營壓克力招牌制作，係從事業務之人，自負防止火災發生
        之義務，是其不作為亦得成立侵權行為。本件火災起火點位在系爭房屋之儲
        藏室，該儲藏室又都堆置被告物品，乃被告竟疏於注意，未將遺留儲藏室之
        火種撲滅，致生本件火災，本件火災之原因應係被告遺留火種在儲藏室所致
        ，是被告之不作為，顯已構成侵權行為甚明。
  三、證據：提出建築改良物所有權狀、刑事傳票及統一發票各一份、統一發票收據
      二紙、估價單四件及照片十六幀（除照片外，其餘均為影本）為證；並聲請訊
        問證人鍾鴻祥、黃基淦及命行鑑定。
乙、被告方面：
  一、聲明：駁回原告之訴。
  二、陳述：被告並未居住系爭房屋，火災發生當日，被告大約於晚上六、七點左右
      即已下班離開該屋，儲藏室僅堆放物品，平日並未使用，本件火災並非被告所
      造成，故不應由其負損害賠償責任。
  三、證據：提出臺灣臺中地方法院檢察署（下稱台中地檢署）九十一年度偵字第二
      四三六三號不起訴處分書影本一份為證；並聲請調取該偵查案卷。
    理      由
一、原告主張被告承租系爭房屋經營壓克力招牌製作，係從事業務之人，負防止火災
    發生之義務。乃被告竟疏於注意，未盡保管其屋內所儲存易燃物品之責任，遺留
    火種於儲藏室內，疏未注意將其撲滅，致生本件火災，燒毀該屋，並延燒原告四
    六六號房屋，被告之不作為，侵害原告權利，應負侵權行為損害賠償責任。因依
    侵權行為法則，求為命被告給付原告所受之損害合計一百四十萬零一百七十五元
    及自起訴狀繕本送達翌日起，加給按法定利率計算之利息之判決。被告則以本件
    火災並非伊所造成，伊不應負損害賠償責任等語，資為抗辯。
二、查系爭房屋係由被告承租以經營壓克力招牌制作業務，該屋於九十一年十月三十
    日凌晨約四時許發生火災，並因而延燒原告四六六號房屋之事實，為兩造所不爭
    執，並有原告提出之照片十六幀附卷可憑，復經本院調閱台中地檢署九十一年度
    偵字第二四三六三號公共危險偵查案卷查明無誤，堪信為真。惟原告主張本件火
    災係因被告怠於業務上應盡之防止火災發生之義務，在屋內儲存易燃物品，疏未
    注意盡其保管責任，及遺留火種在系爭房屋之儲藏室內，疏未注意將其撲滅所肇
    致，被告之不作為，已構成侵權行為等情，則為被告所否認，並抗辯本件火災並
    非由其造成等語。是本件應審究者，厥為被告是否因過失而失火燒毀原告房屋，
    致侵害原告權利情事，此亦為兩造爭執重點之所在。
（一）按損害賠償之債，以有損害之發生及有責任原因之事實，並二者之間，有相當
      因果關係為成立要件。故原告所主張損害賠償之債，如不合於此項成立要件者
      ，即難謂有損害賠償請求權存在；又因過失不法侵害他人之權利者，固應負損
      害賠償責任。但過失之有無，應以是否怠於善良管理人之注意為斷者，苟非怠
      於此種注意，即不得謂之有過失，最高法院分別著有四十八年臺上字第四八一
      號及十九年上字第二七四六號可資判例參照）。復按不作為應負侵權行為之責
      任者，以依法律或契約對於受損害人負有作為之義務者為限。查原告四六六號
      房屋固因被告承租之系爭房屋失火延燒而受損，然本件火災發生原因，經台中
      縣消防局勘查現場調查結果，雖研判系爭房屋應為最初起火戶，且該屋二樓儲
      藏室應受較長時間及較激烈燃燒，應為最初起火點處，惟因起火處並無任何燒
      煮器具及敬神供器，且於初期滅火時，室內仍有電源可供照明，故電線短路、
      燒煮及敬神祭祀不慎三因素應可排除。經清理火場除發現浸泡酒之玻璃甕玻璃
      受熱燒熔狀外，並未發現有可疑證物以資佐證，其起火原因不明，唯遺留火種
      之可能性尚無法排除，有該局九十一年十一月十一日制作之火災調查報告書附
      前開偵查卷可稽（詳該偵查卷第九頁至三十三頁）；復參以證人即參與調查本
      件火災原因並由其負責制作上開調查報告之台中縣消防局火災調查課隊員黃基
      淦亦證述：本件火災發生後，伊至現場勘查結果，並未找到導致火災發生之直
      接證據，除可完全排除人為縱火、燒煮及電線走火等因素外，只有遺留火種此
      原因無法完全排除，蓋系爭房屋北側有泡酒之玻璃酒桶，一般放火的情形，玻
      璃會快速破裂，並形成塊狀、尖銳狀，本件玻璃呈現燒熔狀，與遺留火種慢慢
      蘊釀延燒相符，亦即比較類似遺留火種之燃燒現象，但不確定是否確為遺留火
      種所致，只能說無法完全排除有此可能，所以才會於調查報告中表示本件火災
      發生原因不明等情明確（詳上開偵查卷第四十五頁背面及本院九十二年十月七
      日言詞辯論筆錄第三、四頁），足見本件火災起火原因不明，無法確定是否為
      遺留火種所致，而據置放於系爭房屋儲藏室內浸泡酒之玻璃甕玻璃呈受熱燒熔
      狀之情形研判，僅可謂只有遺留火種此原因尚無法完全排除。是原告主張本件
      火災係因被告怠於業務上應盡之防止火災發生之義務，在系爭房屋內儲存易燃
      物品，未加妥善保管，及遺留火種於該屋儲藏室內，疏未注意將其撲滅所引起
      云云，即有可疑。
（二）次查，被告雖承租系爭房屋經營廣告招牌生意，惟平日並未居住於該屋，其於
      火災發生當日晚上約六、七時左右，即已離開該屋等情，業據被告陳明，而原
      告及其女婿即證人鐘鴻祥亦承認「該處是丙○○的看板公司，他未居住該處」
      等語屬實，且證人鍾志輝亦證述：伊係被告之前僱用之員工，向被告借住系爭
      房屋，伊住二樓，被告並未居住該屋，都是早上來上班，下班就走等情無誤（
      分詳前開偵查卷第四十一頁、第六頁及第五十五頁），是縱認本件火災確為遺
      留火種所致，惟遺留火種到火災發生之蘊釀期間有可能一至二小時左右，要看
      火種存在之環境才能具體判斷等情，既據證人黃基淦證陳在卷，則以被告早於
      火災發生當日晚上約六、七時許即已離開系爭房屋，而該屋又係直至翌日凌晨
      約四時許始發生火災，其間相距長達九小時左右，已逾前述火種蘊釀期間甚久
      之情形而觀，衡情應不可能係被告遺留火種於系爭房屋內，致引起本件火災；
      再參酌證人鍾志輝亦證稱：伊約於凌晨二時十四分許從隔壁網咖回到系爭房屋
      ，當時屋內並無任何異狀，大約四點多左右，聽到東西敲打的聲音而被驚醒，
      伊即起身察看，發現二樓北側儲藏室和廁所相連的木板隔間正在燃燒，儲藏室
      的門因原本就打開，故而可看見大量濃煙由裏面往外冒出等詞（見上開偵查卷
      第六頁），而證人鍾志輝所居住系爭房屋二樓房間之位置，既如前揭偵查卷第
      十八頁火場現場位置圖編號十六所示之房間，已據被告陳明，足見證人鍾志輝
      欲步行一、二樓間之樓梯，回至其所居住之該房間，顯須途經二樓之儲藏室，
      則鍾志輝於火災發生當日凌晨二時許自外返回其所居住之房間，於行經二樓儲
      藏室時，既未發現有任何異狀，直至凌晨四時許因聽聞東西敲打聲響，始由睡
      夢中驚醒，益徵被告於離去系爭房屋前，應未遺留火種於二樓儲藏室而致引起
      本件火災。因之，本件火災縱或如原告所稱係因遺留火種所肇致，然依卷存事
      證及前揭偵查案件全案卷證綜合以觀，亦難認與被告有任何關係，此外，原告
      又未能提出其他證據以實其說，是原告主張被告怠於業務上應盡之注意，未負
      防止本件火災發生之義務一節，自屬無據，要無足取，被告辯稱本件火災並非
      其所造成等情，尚非無因，應屬可信。
三、綜上所述，原告主張本件火災係因被告於系爭房屋儲存易燃物品，疏未注意盡其
    保管責任，且將火種遺留於該屋儲藏室，疏未將其撲滅，因而引起本件火災，未
    負防止火災發生之義務，其不作為已構成侵權行為等情，既無可採，被告所辯，
    尚屬可取，從而，原告本於侵權行為法則，請求被告賠償原告所受之損害合計一
    百四十萬零一百七十五元及自起訴狀繕本送達翌日起至清償日止，按年息百分之
    五計算之利息，為無理由，應予駁回。
四、又原告之訴既經駁回，其假執行之聲請即失所依據，應併予駁回。
五、本件事證已臻明確，兩造其餘攻擊防禦方法及舉證，與本件判決結果均不生影響
    ，逐不逐一贅敘。至原告雖聲請訊問證人鐘鴻祥，旨欲證明本件其主張被告所應
    賠償之損害，其中受燒毀之電器用品及私人物品原為鐘鴻祥所有，然鐘鴻祥已將
    損害賠償請求權讓與原告等情，惟因原告主張被告應負本件侵權行為損害賠償責
    任，尚屬無據，已如前述，則該等受燒毀損之電器用品及私人物品究屬何人所有
    ，即與本件判決結果無涉，故證人鐘鴻祥核無訊問之必要，附此敘明。
六、據上論結，本件原告之訴為無理由，依民事訴訟法第七十八條判決如主文。
中      華      民      國    九十二    年     十一     月    二十八    日
                                        臺灣臺中地方法院民事第一庭
                                        法      官  吳美蒼
正本係照原本作成
如對本判決上訴須於判決送達後二十日內向本院提出上訴狀
中      華      民      國    九十二    年     十一     月    二十八    日
~B法院書記官  黃舜民


司法院資訊處製作；財團法人民間司法改革基金會備份。
